【裁判字號】    98,訴,3361
【裁判日期】    981207
【裁判案由】    違反槍砲彈藥刀械管制條例
【裁判全文】
臺灣臺中地方法院刑事判決              98年度訴字第3361號
公  訴  人  臺灣臺中地方法院檢察署檢察官
被      告  乙○○
                    樓
選任辯護人  劉喜律師
上列被告因違反槍砲彈藥刀械管制條例等案件，經檢察官提起公
訴（98年度偵字第15775號），本院判決如下：
    主    文
乙○○未經許可，持有空氣槍，處有期徒刑壹年拾月，併科罰金
新臺幣壹拾伍萬元，罰金如易服勞役，以新臺幣壹仟元折算壹日
；扣案之空氣槍參支（槍枝管制編號：0000000000號
、0000000000號、0000000000號）、高壓
氣體鋼瓶貳瓶及捌MM鋼珠壹罐，均沒收。又以加害他人生命、身
體之事，恐嚇他人致生危害於安全，處有期徒刑陸月；扣案之空
氣槍壹支（槍枝管制編號：0000000000號）沒收。應
執行有期徒刑貳年，併科罰金新臺幣壹拾伍萬元，罰金如易服勞
役以新臺幣壹仟元折算壹日。緩刑肆年，緩刑期間付保護管束。
扣案之空氣槍參支（槍枝管制編號：0000000000號、
0000000000號、0000000000號）、高壓氣
體鋼瓶貳瓶及捌MM鋼珠壹罐，均沒收。
    事    實
一、乙○○明知空氣槍為槍砲彈藥刀械管制條例第4條第 1項第1
    款所列之管制物品，非經中央主管機關許可，不得持有，竟
    於民國96年5、6月間某日，經由網路購物，以總價新臺幣（
    下同）3萬餘元之價格，向真實姓名年籍不詳綽號「黃先生
    」之成年人購得具殺傷力之空氣長槍1支（槍枝管制編號：
    0000000000號)、空氣短槍2支(槍枝管制編號：0000000000
    號、0000000000號）及不具殺傷力之空氣槍1支，並將之放
    置在臺中市○○區○○里○○路115之7號12樓住處，未經許
    可而無故持有之，吳育政並曾於97年底某日，在其負責運輸
    貨品之址設臺中縣烏日鄉○○路○段896號蘭州工程股份有限
    公司（下稱蘭州公司）工廠內，持上開具殺傷力之空氣槍朝
    廠內之鐵皮試射，可穿透鐵皮而確認機械性能良好。嗣乙○
    ○因車輛擺放位置、電腦檔案刪除、管理及運費等問題，與
    蘭州公司管理階層蘇逸、江宗明、魏東淇等人迭生爭執，因
    之對蘭州公司及所屬管理階層不滿，竟於98年(起訴書誤為
    96 年)6月4日凌晨2時許，另基於恐嚇危害安全之犯意，酒
    後攜上開槍枝管制編號0000 000000號之空氣長槍1支及搭配
    之8mm鋼珠，至蘭州公司上址，持槍朝蘭州公司之辦公室射
    擊5槍，致蘭州公司所有之車牌號碼9309-MM、9312-MM號2部
    及辦公室玻璃窗遭毀損（所涉毀損罪嫌，未據告訴），以加
    害生命、身體之事恐嚇蘭州公司之管理階層蘇逸、江宗明及
    魏東淇等人，使渠等均心生畏懼，致生危害於安全。嗣於98
    年6月9日19時許，為警持本院核發之搜索票至其臺中市○○
    區○○里○○路115之7號12樓住處搜索時查獲，在其房間內
    衣櫥、床邊等處扣得上開具殺傷力之空氣槍3支、不具殺傷
    力之空氣長槍1支(槍枝管制編號：0000000000)、8mm鋼珠1
    罐以及高壓氣瓶2瓶等物，乃查悉上情。
二、案經臺中縣警察局烏日分局報告臺灣臺中地方法院檢察署檢
    察官偵查起訴。
    理    由
一、按被告以外之人於審判外之陳述，雖不符前 4條之規定（即
    刑事訴訟法第159條之1至同條之 4），而經當事人於審判程
    序同意作為證據，法院審酌該言詞陳述或書面陳述作成時之
    情況，認為適當者，亦得為證據；當事人、代理人或辯護人
    於法院調查證據時，知有第159條第1項不得為證據之情形，
    而未於言詞辯論終結前聲明異議者，視為有前項之同意，刑
    事訴訟法第159條之5定有明文。查本院認定事實所憑之證據
    即證人蘇逸、江宗明、魏東淇於警詢、偵訊時之證述、證人
    宋宏麟於偵查中證述，以及其他書證，雖均為審判外之陳述
    ，而屬傳聞證據，惟本件當事人及被告之辯護人就此部分審
    判外之陳述，均未曾於言詞辯論終結前爭執其證據能力或聲
    明異議，本院審酌該等言詞或書面陳述作成之情況，並無非
    出於任意性或不正取供，或違法或不當情事，且客觀上亦無
    不可信之情況，堪認為適當，依刑事訴訟法第159條之5第2
    項規定，均得作為證據，合先敘明。
二、認定犯罪事實所憑證據及理由：
  (一)未經許可，無故持有空氣槍部分：
    該部分事實，業據被告乙○○於本院準備程序、審理時坦承
    不諱，核與證人即本案查獲員警宋宏麟於偵查中證述查獲扣
    案槍枝、鋼珠以及高壓氣體鋼瓶之經過相吻合，並有刑案現
    場圖、現場暨槍枝照片29幀附卷可稽，且有扣案之空氣長槍
    1支（槍枝管制編號：0000000000號)、空氣短槍2支(槍枝管
    制編號：0000000000號、000000 0000號）、8mm鋼珠1罐以
    及高壓氣體鋼瓶2瓶可資佐證。而上開扣案之槍枝3枝經送請
    內政部警政署刑事警察局鑑定結果，均認係氣體動力式槍枝
    ，以小型高壓氣體鋼瓶為發射動力，經測試，槍枝管制編號
    0000 000000號槍枝，以直徑8mm金屬彈丸測試，最大發射速
    度為195公尺／秒，計算其動能為39焦耳，換算其單位面積
    動能為77焦耳／平方公分；槍枝管制編號0000000000號槍枝
    ，以直徑6mm金屬彈丸測試，最大發射速度為122公尺／秒，
    計算其動能為6.5焦耳，換算其單位面積動能為22焦耳／平
    方公分；槍枝管制編號0000000000號槍枝，以直徑6.0mm金
    屬彈丸測試，最大發射速度為121公尺／秒，計算其動能為
    6.4焦耳，換算其單位面積動能為22焦耳／平方公分，又殺
    傷力之標準為在最具威力的適當距離，以彈丸可穿入人體皮
    肉層之動能為基準，依日本科學警察之研究結果，彈丸單位
    面積動能達20焦耳／平方公分，則足以穿入人體皮肉等情，
    有該局98年6月15日刑鑑字第098008304 7號鑑驗書(98年度
    核交字第1137號偵查卷，第3-5頁）附卷可參，足見扣案之
    上開空氣手槍3支均已達足以穿入人體皮肉之動能強度而具
    殺傷力，基上所述，足徵被告上開自白與事實相符。
  (二)恐嚇危害安全部分：
    此部分事實，亦據被告於本院準備程序、審理時坦承不諱，
    核與證人蘇逸、魏東淇、江宗明於警詢、偵訊時證述蘭州公
    司遭槍擊，及知悉上情後均為恐懼等情節相符，並有鋼珠遺
    留現場等照片4幀附卷可稽，且有扣案之槍枝管制編號00000
    00000號空氣短槍1支可佐，被告上開自白亦與事實相符。
  (三)綜上所述，本件事證已臻明確，被告犯行堪以認定，應依法
    論科。
三、論罪科刑之理由：
  (一)核被告乙○○所為，係犯槍砲彈藥刀械管制條例第8條第4項
    之未經許可持有空氣槍罪及刑法第305條之恐嚇危害安全罪
    。按非法持有槍砲彈藥刀械等違禁物，所侵害者為社會法益
    ，若持有之客體種類相同(如同為手槍，或同為子彈者)，縱
    令持有之客體有數個，仍為單純一罪，不生想像競合犯之問
    題，本件被告一行為同時持有3支空氣槍，因僅侵害一社會
    法益，屬單純一罪。
  (二)又被告所為恐嚇行為，係在緊接之時間內，接續持同一槍枝
    朝蘭州公司射擊5發，係以一接續開槍射擊行為，同時恐嚇
    蘭州公司管理階層蘇逸、江宗明、魏東淇等人，係一行為侵
    害數法益而觸犯數罪，為想像競合犯，應從一重之恐嚇罪處
    斷。
  (三)按未經許可持有槍、彈罪，其持有之繼續，為行為之繼續，
    至持有行為終了時，均論為1罪，不得割裂。若以之犯他罪
    ，兩罪間之關係如何，端視其開始持有之原因為斷，如早已
    非法持有槍、彈，後另起意犯罪，應以數罪併罰論處。本件
    被告係於96年間未經許可，購買系爭空氣槍3支而無故持有
    之，嗣於98年6月4日始另行起意持槍恐嚇，是其所犯上開槍
    砲彈藥刀械管制條例第8條第4項之未經許可持有空氣槍罪罪
    與刑法第305條之恐嚇罪間，犯意不同，行為互殊，應予分
    論併罰。
  (四)再查，被告前並無任何犯罪紀錄，有臺灣高等法院被告前案
    紀錄表1份在卷可按，其未經許可持有具殺傷力空氣槍之行
    為，所犯為法定本刑3年以上10年以下有期徒刑，併科新臺
    幣700萬元以下罰金之重罪，考諸被告供述其持有系爭槍枝
    之初始動機、目的僅在把玩，尚屬單純，其間雖曾持槍恐嚇
    蘭州公司管理階層人員，惟係因管理、運費等紛爭，一時欠
    慮，致罹該罪，犯後已迅與被害人達成民事和解，有卷附和
    解書、切結書可參，本件為警搜索時，被告亦主動引導員警
    取出扣案之空氣槍等物，有卷附臺中縣警察局烏日分局烏日
    派出所員警宋宏麟製作之職務報告1份可稽，足見被告性格
    非不可教化，以本案犯罪之具體情狀及行為背景觀之，認縱
    宣告法定最低度之刑猶嫌過重，而與被告持有上開空氣槍行
    為之實際惡性失諸衡平，非無「情輕法重」之憾，於客觀上
    足以引起一般人普遍之同情，應依刑法第59條之規定，酌減
    其刑。
  (五)爰審酌被告並無前科，有上開被告前案紀錄表可參，素行尚
    佳，其係出於把玩之需求而持有扣案槍枝，犯罪動機、目的
    尚屬單純，惟持有之空氣槍數量有3枝，復不知循正當、合
    法途徑，理性解決職場紛爭，貿然前往蘭州公司開槍示威，
    危害社會治安，並造成被害人心生畏懼，影響社會安寧為甚
    ，其手段並有危及人身安全之客觀風險存在，本宜從重量刑
    ，惟念及上開手段幸未造成人員傷亡，且被告自警詢、偵查
    乃至本院均坦認犯行不諱，勇於面對己過，頗具悔意，且已
    與被害人蘭州公司達成民事和解，犯後態度良好等一切情狀
    ，分別量處如主文所示之刑，並定其應執行刑，且就罰金部
    分，均諭知易服勞役之折算標準，以示懲儆。
  (六)再查，被告前未曾因故意犯罪受有期徒刑以上刑之宣告，已
    如前述，被告犯後坦承犯行，深具悔意，經此偵、審程序及
    科刑之教訓，當知警惕而無再犯之虞，且被告尚有幼子2名
    ，其岳父罹有糖尿病及合併腎病變、高血壓等併發症，均亟
    需被告扶養、照料，有卷附之戶籍謄本2份、診斷證明書可
    資參酌，被告如入監服刑，將頓失依賴，本院綜觀上情，認
    所宣告之刑以暫不執行為適當，併予宣告緩刑4年，以勵自
    新，惟為使被告有正確之法律觀念，並督促其謹言慎行，知
    所警惕，爰依刑法第93條第1項之規定，併宣告緩刑期內付
    保護管束。
  (七)扣案之空氣槍3枝（槍枝管制編號：0000000000號、0000000
    000號、0000000000號）係違禁物，應依刑法第38條第1項第
    1款之規定，諭知沒收。另扣案之高壓氣體鋼瓶2 瓶及8MM鋼
    珠1罐，均係被告所有，業據被告供述明確，雖非違禁物，
    亦非該空氣槍之主要組成零件，然各為上開空氣槍之發射動
    力與空氣槍發射所使用之發射物，扣案空氣槍殺傷力因裝置
    高壓氣體鋼瓶於槍枝之上，並擊發鋼珠而終能實現，是扣案
    高壓氣體鋼瓶、鋼珠與被告所犯持有空氣槍罪之間具有密切
    關聯，當係被告所有且供其所持有之空氣槍所用之物，自應
    依刑法第38條第1項第2款之規定宣告沒收。另扣案之空氣槍
    1枝（槍枝管制編號：0000000000號)，亦屬被告所有供犯恐
    嚇罪所用之物，此亦據被告供述在卷，自應依刑法第38條第
    1項第2款之規定，於對被告宣告之恐嚇罪主文項下併予宣告
    沒收。至扣案之空氣長槍1支(槍枝管制編號：0000000000)
    ，雖亦係被告所有，但經鑑定認不具殺傷力，有上開內政部
    警政署刑事警察局槍彈鑑定書可憑，即非屬違禁物，且與本
    件恐嚇犯行亦無關連性，爰不併為沒收之宣告，附此敘明。
據上論斷，應依刑事訴訟法第299條第1項前段，槍砲彈藥刀械管
制條例第8條第4項，刑法第11條前段、第305條、第55條、第59
條、第42條第3項前段、第51條第5款、第74條第1項第1款、第93
條第1項、第38條第1項第1款、第2款，刑法施行法第1條之1第1
項、第2項前段，判決如主文
本案經檢察甲○○到庭執行職務
中    華    民    國    98    年    12    月     7    日
                  刑事第七庭    審判長法  官  王邁揚
                                      法  官  陳  葳
                                      法  官  林美玲
以上正本證明與原本無異。
如不服本判決應於收受判決後10日內向本院提出上訴書狀，並應
敘述具體理由；其未敘述上訴理由者，應於上訴期間屆滿後20日
內向本院補提理由書（均須按他造當事人之人數附繕本）「切勿
逕送上級法院」。
                                書記官  黃珮華
中    華    民    國    98    年    12    月    7     日


司法院資訊處製作；財團法人民間司法改革基金會備份。
